最高法院刑事判決　　　　　　　　　　　　　　　九十一年度台上字第二○九九號
　　上　訴　人　台灣高等法院高雄分院檢察署檢察官
　　上　訴　人
　　即　被　告　乙○○
　　被　　　告　丙○○
　　　　　　　　甲○○
右上訴人等因被告等偽造文書等罪案件，不服台灣高等法院高雄分院中華民國八十九
年一月二十六日第二審判決（八十八年度上訴字第一一五三號，起訴案號：台灣屏東
地方法院檢察署八十七年度偵字第一六九五號、第五三四五號、第五五二五號），提
起上訴，本院判決如左：
    主  文
上訴駁回。
    理  由
按刑事訴訟法第三百七十七條規定，上訴於第三審法院，非以判決違背法令為理由，
不得為之。是提起第三審上訴，應以原判決違背法令為理由，係屬法定要件。如果上
訴理由書狀並未依據卷內訴訟資料，具體指摘原判決不適用何種法則或如何適用不當
，或所指摘原判決違法情事，顯與法律規定得為第三審上訴理由之違法情形，不相適
合時，均應認其上訴為違背法律上之程式，予以駁回。本件原判決將第一審關於上訴
人即被告乙○○、被告丙○○、甲○○部分之判決撤銷，改判仍論處乙○○、甲○○
共同常業贓物罪刑（乙○○處有期徒刑二年六月；甲○○處有期徒刑二年，緩刑五年
），依牽連關係從一重仍論處丙○○連續行使偽造私文書罪刑（累犯，處有期徒刑一
年六月），已詳述其所憑之證據及認定之理由。對於乙○○、甲○○所為不知購買之
機車係贓車等語之辯解，認係空言飾詞，不足採信，亦依調查所得之證據資料詳加指
駁及說明。檢察官及乙○○分別表示不服，提起第三審上訴，檢察官上訴意旨略謂：
本件起訴時，檢察官均請求對丙○○、乙○○、甲○○等人諭知強制工作，原審未予
採納，並未敘明何以不予宣告之理由，有判決不備理由之違法等語。惟查：有犯罪之
習慣或以犯罪為常業或因遊蕩或懶惰成習而犯罪者，得於刑之執行完畢或赦免後，令
入勞動場所，強制工作；又十八歲以上，以犯竊盜罪或贓物罪為常業者，得於刑之執
行前，令入勞動場所強制工作，刑法第九十條第一項及竊盜犯贓物犯保安處分條例第
三條第二款分別定有明文。是以，被告有犯罪習慣者，應否依刑法第九十條第一項規
定宣告強制工作，或十八歲以上犯常業竊盜罪或常業贓物罪者，是否適用竊盜犯贓物
犯保安處分條例第三條第二款規定宣付強制工作，事實審法院本有自由裁量之權限，
倘依職權裁量結果，認無宣告之必要，即無庸於判決內說明不予宣告之理由，此乃法
理上當然之解釋。本件原判決僅認定丙○○有牽連犯連續行使偽造私文書及連續竊盜
之犯行，並未認定其有犯罪習慣或以竊盜為常業，又雖認定乙○○、甲○○有共同常
業贓物犯行，但本於職權裁量認無必要而未宣告保安處分，因而未於理由欄特加說明
，上訴意旨指為有判決不備理由之違法，殊屬誤會。檢察官之上訴，難認已具備首揭
法定形式要件，為違背法律上之程式，應予駁回。乙○○上訴意旨僅謂：案發後其極
合作，帶證人到場捉人，及提供多處地點鎖定目標云云，並未依卷證資料，具體表明
原判決如何違背法令，顯非適法之第三審上訴理由，其上訴有違法律上之程式，亦應
予駁回。
據上論結，應依刑事訴訟法第三百九十五條前段，判決如主文。
中      華      民      國    九十一    年      四      月     十八     日
                              最高法院刑事第十二庭
                                  審判長法官  張  淳  淙
                                        法官  謝  俊  雄
                                        法官  蘇  振  堂
                                        法官  吳  昆  仁
                                        法官  惠  光  霞
      右正本證明與原本無異
                                              書  記  官
中      華      民      國    九十一    年      四      月    二十四    日
